臺灣花蓮地方法院交通事件裁定　　　　　　　　　　　　九十年度交聲字第四五號
　　原處分機關　交通部公路局臺北區監理所花蓮監理站
　　異　議　人　甲○○
右受處分人即異議人因不服違反道路交通管理處罰條例案件，對於交通部公路局台北
區監理所花蓮監理站九十年十一月五日所為之違反道路交通管理事件裁決書（花監五
字第裁四四─Ｐ00000000號）之處分，聲明異議，本院裁定如左：
    主  文
異議駁回。
    理  由
一、本件異議理由如附件之刑事聲明異議狀所載。另異議人於本院調查時補充陳述：
    伊並無於雙黃線路段超車，並未看到警察寫的紅單等語。
二、道路交通管理處罰條例第四十七條第二款規定略以：「汽車駕駛人超車時，有左
    列情形之一者，處新台幣一千二百元以上二千四百元以下罰鍰：二、在學校、醫
    院或其他設有禁止超車標誌、標線處所、地段或對面有來車交會或前行車連貫二
    輛以上超車者」。又依同條例第六十三條第一項第一款略規定，汽車駕駛人，違
    反第四十七條第一款至第四款，記違規點數一點。
三、經訊之證人即花蓮係警察局鳳林分局南平派出所警員胡俊榮到庭證稱：「當時異
    議人走台九縣由南往北，行經二四五公里處，該處設路檢點，該處是有一個大橋
    下坡下來有個雙黃線，是雙向二線道的路面，我當時在二四五公里的攔檢點處，
    有看到異議人跨越雙黃線，超越前方之自小客車，他違規的地點，已經下橋面了
    。我們就將異議人攔下，告知他違規，請他拿出證件，我開舉發單，但異議人拒
    簽，後來異議人取回證件就離開。」等語，而警員係代表國家執行道路交通安全
    與秩序之維護及違規行為之告發等公權力之公務員，故除非有充份之事證足認該
    等執行公權力之公務員認知之事實有誤或該等公務員執行職務時有違法失職情事
    ，否則交通裁決機關或交通法庭於交通違規事件之裁決及異議審查程序中，即應
    以該管公路警察認知之事實為判斷之依據，況查證人胡俊榮與異議人間無仇隙過
    節，衡諸情理，渠證詞當無挾怨報復或設詞攀誣可能，其所為證詞自有其可採，
    故異議人有本件違規情事，應予認定。次查，雖道路交通管理處罰條例第九十條
    規定：「違反本條例之行為，自行為成立之日起；行為有連續或繼續之狀態者，
    自行為終了之日起，逾三個月不得舉發。」，然證人胡俊榮確實於當場舉發異議
    人有上述違規超車之情事，並當場填製花蓮縣警察局舉發違反道路交通管理事件
    通知單（下簡稱舉發通知單）交異議人簽收，惟異議人拒絕收受，故證人胡俊榮
    始在舉發通知單載明當事人拒簽、拒收等詞，此有舉發通知書影本一份附卷可參
    。故縱使異議人拒絕簽收，惟既業於行為成立時即已舉發，並無逾三個月之舉發
    期限，故與上開條例第九十條規定不符，異議人上開所指，容有違誤。又依違反
    道路交通管理事件統一裁罰標準及處理細則第十一條第一項第一款略規定：「當
    場舉發而駕駛人拒絕簽章者，並記明其事由，視為已收受。」是以異議人縱使於
    舉發時拒絕簽章而否認收受該通知書，然應不影響舉發之效力。
四、雖本件裁決書之違規地點欄空白而未記載，然違反道路交通管理事件裁決書（下
    簡稱裁決書）之內容均係依據原舉發通知單而為之，上該舉發通知單已記載違規
    地點為「台九線二四五Ｋ」（即台九線公路第二百四十五公里處），是以本件裁
    決書內容並非不明確，且該裁決書已就原舉發通知單號碼、受處分人、車輛、違
    規時間、原舉發通知單應到案日期等充分記載，是以，縱使就違規地點漏記，然
    其裁決之違規事實仍可確定。況依道路交通管理處罰條例第九條規定：「本條例
    所定罰鍰之處罰，行為人接獲違反道路交通管理事件通知單後，於十五日內，得
    不經裁決，逕依規定之罰鍰標準，向指定之處所繳納結案；不服舉發事實者，應
    於十五日內，向處罰機關陳述意見或提出陳述書。其不依通知所定限期前往指定
    處所聽候裁決，且未依規定期限陳述意見或提出陳述書者，處罰機關得逕行裁決
    之。」，該規定已明確保障行為人有就不服舉發之情形，限期提出意見或陳述之
    權利，而異議人既然經當場舉發，對違規地點應知之甚詳，本件裁決疏漏未記載
    違規地點，當無損其向處罰機關陳述意見之機會，更未因此剝奪異議人之防禦權
    。況異議人拒絕收受舉發通知書，未提出意見或陳述書，已自行放棄陳述之權利
    ，是以處罰機關依上開規定逕行裁決亦無不當。
五、又裁決書之舉發違規事實雖記載「在設有禁止超車標誌標線處所地『或』對面有
    來車前行車連貫超車者」，致異議人質疑該裁決書因就違規事實未明確、理由不
    備云云，然裁決書本係依據原舉發通知單而為之，已如前述，而觀諸舉發通知單
    既已於違規事實欄載明「雙黃線超車」等字，是以本件裁決書就違規事實雖為上
    開記載，然異議人之違規事實既仍可確定，故未能認裁決書有何理由不備之處。
六、縱上所述，異議人上開所辯應不足採，其違規情事已屬明確。準此，原處分機關
    以異議人違反道路交通管理處罰條例第四十七條第二款之規定，裁處罰鍰新台幣
    二千四百元，並依該條例第六十三條第一項第一款記違規點數一點，要無不合。
    本件異議為無理由，應予駁回。
七、據上論斷，依道路交通案件處理辦法第十九條，裁定如主文。
中      華      民      國    九十一    年      四      月     十八     日
                              臺灣花蓮地方法院交通法庭
                                  法    官  鄭  培  麗
右正本證明與原本無異。
如對本裁定不服，應於送達後五日內，向本院提出抗告狀。（應抄附繕本）
                                  法院書記官
中      華      民      國    九十一    年      四      月    二十四    日
